【裁判字號】    89,台上,1592
【裁判日期】    890323
【裁判案由】    違反水利法
【裁判全文】
最高法院刑事判決                              八十九年度台上字第一五九二號
    上  訴  人  甲○○
右上訴人因違反水利法案件，不服台灣高等法院中華民國八十八年十二月十日第二審
判決（八十八年度上訴字第四○六六號，起訴案號：台灣桃園地方法院檢察署八十八
年度偵字第四五三三號），提起上訴，本院判決如左：
    主  文
上訴駁回。
    理  由
按刑事訴訟法第三百七十七條規定，上訴於第三審法院，非以判決違背法令為理由，
不得為之，是當事人提起第三審上訴，應以原判決違背法令為理由，係屬法定要件。
如果上訴理由狀並未依據卷內訴訟資料，具體指摘原判決不適用何種法則或如何適用
不當，或所指原判決之違法情事，顯與法律規定得為第三審上訴理由之違法情形不相
適合時，均應認其上訴為違背法律上之程式，予以駁回。本件原判決綜合調查證據之
結果，維持第一審論處上訴人甲○○違反主管機關保護水道，禁止在行水區內傾倒廢
土之規定，致生公共危險罪刑，駁回其在第二審之上訴，已詳敘所憑之證據及認定之
理由，從形式上觀察，並無任何違背法令之處。而水利法第九十二條之一第一項所謂
致生公共危險，固以實際上須有具體危險之發生為要件，而屬具體的危險犯；然其具
體危險之存否，仍應依社會一般之觀念，客觀的予以判定。即依其妨礙水流之具體情
況，視其一般上是否有使流水改道，浸蝕護岸，而影響安全之虞，以決定其危險之有
無，非必已使堤岸潰決，人、畜、房屋淹沒，始得謂其危險已發生。本件原判決依憑
上訴人之供述，證人王家藏之證言及卷內照片資料，認上訴人傾倒約二十公噸廢土於
南崁溪之行水區內，使南崁溪之水流壅塞改道，危害下游兩岸民眾生命財產之安全，
已致生公共危險，並無不合。又刑事訴訟法第一百六十四條、第一百六十五條所稱證
物應示被告，令其辨認；卷宗內之筆錄及其他文書可為證據者，應向被告宣讀或告以
要旨，係指被告到庭之情形而言，本件上訴人於原審經合法傳喚，無正當理由不到庭
，原審既依法不待其陳述，逕行判決，自無從將卷內筆錄、證物提示或告以要旨，核
無應於審判期日調查之證據未予調查之違法可言。上訴意旨，對於原判決究竟如何違
背法令，並未依據卷內資料，為具體之指摘，徒憑己意，而為事實之爭辯，並對原審
採證認事之職權行使，任意指摘，難謂已符合首揭法定上訴要件，其上訴違背法律上
之程式，應予駁回。
據上論結，應依刑事訴訟法第三百九十五條前段，判決如主文。
中      華      民      國    八十九    年      三      月    二十三    日
                              最高法院刑事第七庭
                                  審判長法官  謝  家  鶴
                                        法官  洪  文  章
                                        法官  花  滿  堂
                                        法官  陳  世  淙
                                        法官  洪  佳  濱
      右正本證明與原本無異
                                              書  記  官
中      華      民      國    八十九    年      四      月     十一     日


司法院資訊處製作；財團法人民間司法改革基金會備份。
